【裁判字號】    91,簡上,466
【裁判日期】    920124
【裁判案由】    第三人異議之訴
【裁判全文】
臺灣臺中地方法院民事判決  九十一年度簡上字四六六號
    上  訴  人  乙○○
    被  上訴人  甲○○
右當事人間第三人異議之訴事件，上訴人對於中華民國九十一年九月六日本院台中簡
易庭九十一年度中簡字第二五四一號第一審簡易判決提起上訴，本院判決如左：
    主      文
上訴駁回。
第二審訴訟費用由上訴人負擔。
原審判決關於「車呈牌冷氣」之記載應更正為「東芝牌冷氣」。
    事實及理由
一、被上訴人起訴主張：台中市○○街十五號二樓房屋  (下稱系爭房屋)為被上訴人
    所有，並非本院執行處九十年度執字第二二四九一號返還借款強制執行事件之執
    行債務人陳錦榮之住所，而置於前開處所如附表所示之物亦為被上訴人所有，然
    為上訴人誤為執行債務人所有，予以指封，為此爰依強制執行法第十五條前段之
    規定提起本件訴訟，求為判決撤銷該部分之執行程序等語。並聲明：如主文第一
    項所示。
二、上訴人則以：如附表所示之物係實際居住於系爭房屋內之陳錦榮所有，而系爭房
    屋雖為被上訴人所有，惟被上訴人從未居住使用，不可能購置如附表所示之物，
    且被上訴人將房屋無償出借予訴外人陳惠如使用，焉有再購置冷氣予他人使用之
    理，又上訴人聲請查封如附表編號三之品牌為「東芝牌」，被上訴人竟指為「車
    呈牌」，益見查封物非被上訴人所有，被上訴人主張如附表所示之物為其所有，
    應負舉證之責等語資為抗辯。並聲明：(一)原判決廢棄；(二)駁回被上訴人在第
    一審簡易之訴。
三、兩造不爭執之事實：
(一)、上訴人持本院九十年度簡上字第二一０號返還借款民事確定判決為執行名義，
      以陳錦榮為執行債務人向本院聲請強制執行，經本院執行處以九十年度執字第
      二二四九一號返還借款強制執行事件受理，並於九十年九月二十八日查封置放
      於系爭房屋內之如附表所示之物。
(二)、系爭房屋查封時為被上訴人所有，被上訴人當時之戶籍並設於該處任戶長。
      以上雙方不爭執之事實，並有戶籍謄本一件、本院執行處九十年度執字第二二
      四九一號返還借款強制執行事件卷宗一宗可證，上述事實，本院採為判決之基
      礎。
四、得心證之理由：
    本件兩造所爭執之處，厥為：依舉證責任分配之法則，被上訴人所陳如附表所示
    之物為其所有，是否已有相當之證明？
(一)、放置住宅內之動產，屬住宅所有人所有，乃社會事實之常態，第三人所有之動
      產放置他人住宅內，為社會事實之變態，因之，主張放置住宅所有人住宅內之
      動產為第三人所有者，自應由該人負舉證之責 (最高法院七十年度台上字第三
      三五八號判決意旨參照) ；應負舉證責任之當事人，對於他方當事人主張之抗
      辯，自應提出相當之證據，以證明其抗辯之真實性，尚不得僅依其對他方當事
      人主張、陳述之質疑、推測，即認其舉證責任已盡，而轉換舉證責任於他方。
(二)、系爭房屋查封時既為被上訴人所有，當時被上訴人之戶籍並設於該處任戶長，
      則放置當時為被上訴人所有並設籍任戶長之系爭房屋內之動產即如附表所示之
      物，依常態事實當可推定係被上訴人所有，並可認定被上訴人就其主張如附表
      所示之物為其所有之事實，已有相當之證明，而上訴人所陳該等物品係陳錦榮
      所有云云，乃變態事實，自應由上訴人就該變態事實負舉證之責。上訴人雖陳
      稱：被上訴人從未居住使用系爭房屋，不可能購置如附表所示之物，且被上訴
      人將房屋無償出借予陳惠如使用，焉有再購置冷氣予他人使用之理，又上訴人
      聲請查封如附表編號三之品牌為「東芝牌」，被上訴人竟指為「車呈牌」，益
      見查封物非被上訴人所有云云等節，與如附表所示之物是否為被上訴人所有，
      並無必然關係，僅屬上訴人對於被上訴人主張之質疑、推測，尚難謂上訴人所
      應負之舉證責任已盡，而轉換舉證責任於被上訴人。是上訴人就如附表所示之
      物非被上訴人所有而係陳錦榮所有之事實，顯未能舉反證以實其說，其所為之
      抗辯，應無足採。
(三)、第三人就執行標的物有足以排除強制執行之權利者，得於強制執行程序終結前
      ，向執行法院對債權人提起異議之訴，強制執行法第十五條前段定有明文。被
      上訴人就如附表所示之物為其所有既已有相當之證明，本院執行處以九十年度
      執字第二二四九一號返還借款強制執行事件就如附表所示之物所為查封之強制
      執行程序，應有錯誤，被上訴人自有權訴請排除。從而被上訴人提起本件第三
      人異議之訴，求為判決撤銷該部分之執行程序，應予准許。是則原審為被上訴
      人勝訴之判決，經核於法要無不合，上訴意旨，指摘原判決不當，求予廢棄改
      判，為無理由，應予駁回。惟原審判決有將「東芝牌冷氣」誤載為「車呈牌冷
      氣」之顯然錯誤，應予更正如主文第三項所示。
五、本件事證已臻明確，兩造其餘之攻擊、防禦方法於判決結果已無影響，無一一論
    述之必要，併此敘明。
六、據上論結，本件上訴為無理由，依民事訴訟法第四百三十六條之一第三項、第四
    百四十九條第一項、第七十八條，判決如主文。
中      華      民      國    九十二  年      一    月      二十四      日
                              台灣台中地方法院民事第一庭
~B審判長法      官 林清鈞
~B      法      官 陳宗賢
~B      法      官  劉長宜
~F0
~T40
┌─────────────────────────┐
│附表：                九十一年度簡上字第四六六號  │
├──┬──────────────────┬───┤
│編號│  物       品        名        稱   │數量  │
├──┼──────────────────┼───┤
│一  │聲寶牌(北歐)冷氣                    │一台  │
├──┼──────────────────┼───┤
│二  │同            右                    │一台  │
├──┼──────────────────┼───┤
│三  │東芝牌冷氣                          │一台  │
├──┼──────────────────┼───┤
│四  │奇異牌洗衣機                        │一台  │
└──┴──────────────────┴───┘
右為正本係照原本作成。
不得上訴。
~B法院書記官
中      華      民      國  九十二         年    一        月  二十四      日


司法院資訊處製作；財團法人民間司法改革基金會備份。
